臺灣高等法院臺南分院刑事裁定
109年度聲再字第74號
聲  請  人
即受判決人  林柏帆


上列聲請人因強盜案件，對於本院108年度上訴字第1470號中華
民國109年3月24日確定判決（第一審案號：臺灣雲林地方法院10
8年度訴字第269號；起訴案號：臺灣雲林地方檢察署108年度偵
字第1359號、108年度偵字第1704號），聲請再審，本院裁定如
下：
    主  文
再審之聲請駁回。
    理  由
一、再審聲請人即受判決人林柏帆（下稱聲請人）聲請意旨略以
    ：
  ㈠提出下列新證據，可作為再審理由，證明本件系爭二審判決
    有違罪刑相當原則：
　⒈聲請人於108年2月21日雲林縣警察局刑事警察大隊訊問時稱
    ：「（問：證人保護法第1條及第14條之規定，案件之被害
    人或犯罪嫌疑人，於偵查中供述與該供述與該案案情有重要
    關係之待證事項或其他正犯或共犯之犯罪事證，因而使檢察
    官得以追訴該案之其他正犯或共犯者，以經檢察官事先同意
    者為限，就其因供述所涉之犯罪，減輕或免除其刑，你是否
    願意協助指認同案共犯？）願意」、「（問：你於108年2月
    20日前往車行交車時，於何時、何地與犯嫌陳易群碰面？現
    場有何人？）陳易群19號先住在我家，20號我有先出門領錢
    ，後來回去載陳易群，我們先在南投縣草屯鎮富林路與富中
    路口碰面，再載陳易群去草屯分局後方的百姓公廟找陳易群
    的弟弟，到百姓公廟時，陳易群的弟弟與一名我不認識的男
    子已在現場，陳易群就上他弟弟所駕駛的白色小客車，我就
    出發去載黃中佑了，後來快到車行時，我在路口迴轉就看到
    他們的車子跟我的後方」、「（問：你到車行後，係如何著
    手行搶？如何分工？）我到車行時，我有先用微信跟陳易群
    說『我到了，我要先跟客人交車』，後來我就先跟老闆算錢，
    我錢拿給老闆之後，我就一樣用微信跟陳易群說錢給老闆了
    ，陳易群就說要處理〈動手〉了，我就跟陳易群說先不要，我
    就先去廁所，在廁所內，我跟他說了2、3次不要，陳易群就
    跟我說『不管了，他要直接處理了』，之後我就在廁所內聽到
    張老闆喊救命，我就趕快出去，他們看到我就馬上跑了」等
    語。
　⒉聲請人於108年2月21日雲林縣警察局刑事警察大隊訊問時稱
    ：「（問：得手之贓款如何分配？）因之前有配合一些工作
    ，陳易群都是分我2至3成，但這次事先還沒有談得很明確，
    因為我本來就不太想做這個行搶的事」、「（問：經你於案
    發後，主動向警方坦承犯行，並會同警方至台中地區查緝犯
    嫌陳易群，其經過如何？）因為我在案發之前，就有跟陳易
    群說不要了，但陳易群還是動手，我之前有因案遭收押過，
    我還有家庭要照顧，我不可能為了那一點點錢毀了自己的前
    途，所以我才主動跟警方坦承犯行，並配合警方至臺中抓陳
    易群」、「（問：案發後，你是否有與犯嫌陳易群聯繫？）
    他有密我，跟我說車子停在國道三號的橋下，就是我昨天帶
    警方去的國道三號的橋下，但去到現場沒有車子，我就配合
    警方將陳易群騙出來。」、「（問：警方現提供照片供你提
    認，照片中是否有行搶被害人張遠愷之人？編號為何？是何
    人？）有。編號4是陳易群的弟弟跟編號5陳易群」等語。
　⒊聲請人在陳易群犯後供述與該案本案有重要關係之待證事項
    及其他正犯（陳易群）之犯罪事證，並配合警方與陳易群聯
    絡，將陳易群騙出，使警方能夠逮捕陳易群，原二審判決對
    此並未在刑度上給予任何斟酌，實有違罪刑相當原則。
　㈡綜上，請求准予再開審判程序，以符法紀。　
二、按再審制度，係為發現確實之事實真相，以實現公平正義，
    而於案件判決確定之後，另設救濟之特別管道，重在糾正原
    確定判決所認定之事實錯誤，但為避免判決隨時處於不安定
    之狀況，故立有嚴格之條件限制。次按刑事訴訟法第420條
    第1項第6款關於得為再審之原因規定，雖然修正為「因發現
    新事實或新證據，單獨或與先前之證據綜合判斷，足認受有
    罪判決之人應受無罪、免訴、免刑或輕於原判決所認罪名之
    判決者」，並增列第3項：「第1項第6款之新事實或新證據
    ，指判決確定前已存在或成立而未及調查斟酌，及判決確定
    後始存在或成立之事實、證據」，但是仍須以該所稱的新事
    實或新證據，確實足以動搖原確定判決所認定的犯罪事實，
    亦即學理上所謂確實性（或明確性、顯著性）之要件，必須
    具備，方能准許再審。若聲請再審之人，所提出或主張的新
    事實、新證據方法或新證明方式，無論單獨或與其他先前卷
    存的證據資料，綜合觀察、判斷，無從在客觀上令人形成足
    以推翻原確定判決所確認的事實，或鬆動其事實認定的重要
    基礎，亦即於確定判決的結果根本不生影響，無所謂應受無
    罪、免訴、免刑或輕於原判決所認罪名的情形存在，自不能
    遽行准許開啟再審之門，而破壞判決的安定性（最高法院10
    4年度台抗字第125號裁定意旨參照）。又按有罪之判決確定
    後，因發現新事實或新證據，單獨或與先前之證據綜合判斷
    ，足認受有罪判決之人應受無罪、免訴、免刑或輕於原判決
    所認罪名之判決者，為受判決人之利益，始得聲請再審，刑
    事訴訟法第420條第1項第6款規定甚明。
三、經查：
  ㈠證人保護法第14條第1項規定：「第二條所列刑事案件之被告
    或犯罪嫌疑人，於偵查中供述與該案案情有重要關係之待證
    事項或其他正犯或共犯之犯罪事證，因而使檢察官得以追訴
    該案之其他正犯或共犯者，以經檢察官事先同意者為限，就
    其因供述所涉之犯罪，減輕或免除其刑。」因此，聲請人林
    柏帆主張依上開條文規定，其有供述其他正犯或共犯之犯罪
    事證，並協助警方逮捕共犯陳易群，而請求減輕或免除其刑
    ，此一主張即便成立，仍係就同一罪名而請求刑度之減輕或
    免除，換言之，其罪名並未變動，且並非法定必應免除其刑
    之情形。
  ㈡而刑事訴訟法第420條第1項第6款所定免刑之範圍，最高法院
    先前歷來所採之見解，一向認係僅指「必要、絕對」免除其
    刑之規定情形而言，而不包含「必要、相對」免除其刑之情
    形。申言之，此所謂「應受免刑」之判決，指「必要及絕對
    」免除其刑之規定而言，如屬「任意或相對」免除其刑之規
    定者，則不在此列，嗣經最高法院刑事第三庭依法院組織法
    第51條之2第2項向其他各刑事庭提出徵詢後，認為仍應維持
    最高法院過去見解，即毒品危害防制條例第17條第1項之減
    輕或免除其刑之寬典，因其如何選擇，法院有裁量之權，與
    「必要、絕對」免除其刑之類型有異，故非「應受免刑之判
    決」，自不得據為聲請再審之原因（最高法院108年度台抗
    字第1297號裁定意旨及附件徵詢理由書、回復理由書、109
    年度台抗字第331號、109年度台抗字第733號、109年度台抗
    字第900號裁定意旨參照）。
  ㈢承上，聲請人主張其有於前案供述其他正犯或共犯之犯罪事
    證，並協助警方逮捕共犯陳易群，而得適用證人保護法第14
    條第1項規定減、免其刑之情形，與刑事訴訟法第420條第1
    項第6款規定所稱之「免刑」事由之範圍不符，是本件再審
    聲請事由，無論是單獨或與先前之證據綜合判斷，均不足以
    動搖原確定判決所認定之事實，而認為聲請人應受無罪、免
    訴、免刑或輕於原判決所認罪名之判決，故顯與刑事訴訟法
    第420條第1項第6款所規定之再審要件不符，自不得據為再
    審理由。從而，聲請人據以聲請再審，為無理由，應予駁回
    。
四、據上論斷，應依刑事訴訟法第434條第1項，裁定如主文。
中　　華　　民　　國　　109 　年　　12　　月　　31　　日
                  刑事第二庭    審判長法　官  陳顯榮 
                                      法　官  黃裕堯
                                      法　官  陳弘能
以上正本證明與原本無異。
如不服本裁定，應於裁定送達後10日內向本院提出抗告狀。
　　　　　　　　　　　　　　　　　　　書記官  蘭鈺婷
中　　華　　民　　國　　109 　年　　12　　月　　31　　日